臺灣高等法院刑事裁定
110年度抗字第72號
抗  告  人
即  被  告  郭晉晟



選任辯護人  黃啟銘律師
上列抗告人因殺人未遂等案件，不服臺灣臺北地方法院中華民國
109年12月23日延長羈押裁定（109年度訴字第490號），提起抗
告，本院裁定如下： 
    主  文
抗告駁回。
    理  由
一、原裁定意旨略以：原審前經訊問抗告人即被告郭晉晟後，以
    其涉犯刑法第271條第2項、第1項殺人未遂、槍砲彈藥刀械
    管制條例第15條未經許可夜間在公共場所攜帶刀械、刑法第
    305條恐嚇危害安全、刑法第277條第1項傷害等罪，犯罪嫌
    疑均屬重大，又所涉殺人未遂罪嫌，為最輕本刑5年以上有
    期徒刑之重罪，有事實足認有逃亡之虞，確有刑事訴訟法第
    101條第1項第1款、第3款之羈押原因，且被告所涉犯行對於
    社會秩序及法益侵害程度非輕，非予羈押顯不足以確保審判
    、執行程序之進行，乃於民國109年6月4日訊問後執行羈押
    ，並於109年9月4日、11月4日分別延長羈押。茲羈押期間將
    屆，經訊問被告後，以其犯重傷害未遂罪、恐嚇危害安全罪
    及普通傷害罪等罪，業於109年12月21日判處罪刑，被告犯
    罪嫌疑確屬重大，又其為脫免逮捕而有逃亡事實，且有反覆
    實施傷害、恐嚇罪之虞，認仍有羈押原因，且無從以羈押以
    外之其他手段預防再犯，而有羈押之必要性。被告應自110
    年1月4日起延長羈押二月等語。
二、抗告意旨略以：被告於109年6月4日經原審訊問後羈押，並
    於同年9月4日、11月4日延押，羈押理由均係所涉殺人未遂
    罪嫌，為最輕本刑5年以上有期徒刑之重罪，有事實足認有
    逃亡之虞。然被告既經原審判處重傷害未遂罪，則原羈押理
    由已不存在，依刑事訴訟法第107條規定，羈押於原因消滅
    時，即應撤銷羈押將被告釋放，則原裁定顯有違誤。又原裁
    定以「可知其在面對與他人衝突之問題處理時，會遽以恐嚇
    或傷害等行為處理，足認被告有反覆實施傷害、恐嚇罪之虞
    」，然被告前無相同犯行，並無所謂反覆實施之事實，原審
    僅以被告初次所犯，遽認有反覆實施之虞，已嫌速斷。況被
    告犯後於偵、審程序均自白犯行，於原審準備程序亦表明希
    望能與被害人和解，可見犯後態度良好且高度後悔，實無反
    覆實施之虞。另原裁定未表明刑事訴訟法第101條、第101條
    之1之任一羈押原因及所依據事實，要非合法，是原裁定顯
    有違誤云云。
三、經查：
  ㈠按被告經法官訊問後，認為犯罪嫌疑重大，而有左列情形之
    一者，非予羈押，顯難進行追訴、審判或執行者，得羈押之
    ︰㈠逃亡或有事實足認為有逃亡之虞者。㈡有事實足認為有湮
    滅、偽造、變造證據或勾串共犯或證人之虞者。㈢所犯為死
    刑、無期徒刑或最輕本刑為五年以上有期徒刑之罪，有相當
    理由認為有逃亡、湮滅、偽造、變造證據或勾串共犯或證人
    之虞者，刑事訴訟法第101條第1項定有明文。又被告經法官
    訊問後，認為犯刑法第277條第1項之傷害罪、刑法第305條
    之恐嚇危害安全罪，其嫌疑重大，有事實足認有反覆實行同
    一犯罪之虞，而有羈押之必要，得羈押之，刑事訴訟法第10
    1條之1第1項第1款、第4款亦有明文。所謂羈押必要性，除
    有刑事訴訟法第114條各款所列情形之一不得駁回者外，係
    由法院就具體個案，依職權衡酌是否有非予羈押顯難保全證
    據或難以遂行訴訟程序者為依據，法院在不違背通常生活經
    驗之定則或論理法則時，依法自有審酌認定之職權。又審判
    中之羈押或延長羈押暨其必要性之判斷，乃事實審法院基於
    憲法保障人身自由之旨趣，就繫屬個案本於訴訟關係之權利
    義務，視訴訟進行程度，考量是否唯有繼續羈押始足以達保
    全被告到庭受審或執行程序之進行，並就能否以具保、責付
    或限制住居等措施替代等其他一切情事加以斟酌，具有強烈
    之程序性取向，祇作為保全被告俾利刑事訴訟順利進行之手
    段，故以得自由證明之事實作為認定之基礎為已足，對相關
    證據之評價，僅須有優勢可能性之心證即可，除非有刑事訴
    訟法第114條各款所定之例外情形，本得就具體個案情節審
    慎決定，事實審法院就此擁有合義務性裁量之職權，苟其裁
    量之論斷不悖乎經驗及論理法則，即無違法或不當可言，自
    不容當事人任意指摘為違法，而據為提起抗告之適法理由（
    最高法院109年度台抗字第26號裁定意旨參照）。
  ㈡被告於原審坦承恐嚇危害安全、傷害之犯行，惟否認有重傷
    害之犯意，然有證人袁翊倫、黃皓瑜、洪祥哲、袁書旋、賴
    世峰等證述，警察職務報告、110報案紀錄、扣押物品目錄
    表、監視器畫面翻拍照片、Google地圖列印資料、臺北市政
    府警察局鑑定書、國防醫學院三軍總醫院病歷及傷勢照片、
    黃皓瑜衣服照片、內政部警政署函，及扣案之空氣槍及彈簧
    伸縮刀等可稽，核其就恐嚇危害安全、傷害自白與卷內事證
    大致相符，又被告基於縱使被害人陳威屹受有重傷害結果亦
    在所不惜之重傷害未必故意，仍持刀行凶，堪認被告涉犯刑
    法第305條之恐嚇危害安全罪、刑法第278條第3項、第1項之
    重傷未遂罪、刑法第277條第1項之傷害罪，犯罪嫌疑均屬重
    大。觀諸被告於對袁翊倫為恐嚇犯行後，於逃離現場途中復
    對追捕之陳威屹及黃皓瑜，先後持刀為重傷害、傷害等犯行
    ，堪認其為脫免逮捕而有逃亡事實，有刑事訴訟法第101條
    第1項第1款之情形，非予羈押，顯難進行審判及防阻逃亡。
    又原審衡酌被告自稱：僅因在餐廳內消費之用餐問題，即為
    本案恐嚇危害安全、重傷害及傷害等犯行，可知其在面對與
    他人衝突之問題處理時，會遽以恐嚇或傷害等行為處理，足
    認被告有反覆實施傷害、恐嚇罪之虞，考量被告逃亡之可能
    性及風險，維持羈押處分尚屬適當、必要，合乎比例原則，
    故認有繼續羈押之必要。是原審認定被告有羈押之原因及必
    要性，即非無據。抗告意旨辯稱被告為初犯，並無所謂反覆
    實施之事實，原審遽認有反覆實施之虞，又被告犯後自白，
    亦表明希望和解，犯後態度良好且高度後悔，實無反覆實施
    之虞云云。惟被告僅因細故即持空氣槍威嚇他人、作勢開槍
    ，又於逃離現場途中復持利刃攻擊追捕之人，而為重傷害、
    傷害犯行，被告確係於與他人衝突時，會遽以恐嚇或傷害為
    應對手段，而有反覆實施之虞，況被告犯後態度，亦與判斷
    被告是否應受羈押無關，是其所辯，要難輕信。
  ㈢抗告意旨另以，被告既經原審判處重傷害未遂罪，則原羈押
    理由已不存在，即應撤銷羈押將被告釋放；且原裁定未表明
    刑事訴訟法第101條、第101條之1之任一羈押原因及所依據
    事實，要非合法云云。惟按羈押於其原因消滅時，始有撤銷
    羈押可言，此觀刑事訴訟法第107條第1項自明。所謂「原因
    消滅」乃指原先據為一般性羈押或預防性羈押之實體客觀事
    由，已有所改變或消失致均不復存在而言，此與具保停止羈
    押係指羈押原因仍然存在，僅係無羈押必要，乃以具保為替
    代處分，有所不同；亦與就法定羈押要件是否具備，有所爭
    執，而對羈押裁定提起抗告之救濟途徑，亦屬有別（最高法
    院108年度台抗字第1723號裁定意旨參照）。原審前於109年
    6月4日羈押被告，並於同年9月4日、11月4日分別延長羈押
    ，羈押原因係刑事訴訟法第101條第1項第1款、第3款，尚非
    僅以刑事訴訟法第101條第1項第3款為羈押之唯一原因。另
    原裁定已詳敘憑何認定被告有重大犯罪嫌疑，有刑事訴訟法
    第101條第1項第1款、第101條之1第1項第1款、第4款之羈押
    原因而有延長羈押必要之理由，業如前述，乃抗告意旨指摘
    原裁定未表明羈押原因及所依據事實，顯非實情。另抗告意
    旨以被告經原審判處重傷害未遂罪，非最輕本刑五年以上之
    重罪，即認原先據為羈押之實體客觀事實均已改變或消失，
    顯有誤會，況原審前於109年6月4日羈押被告時，亦非以刑
    事訴訟法第101條第1項第3款為羈押唯一理由，抗告意旨執
    此指摘原裁定違誤，亦非有理由。
  ㈣綜上所述，原審經訊問被告後，認被告原羈押之原因仍繼續
    存在，且有繼續羈押之必要，裁定被告之羈押期間應予延長
    二月，於法並無不合，亦難謂有何不當。抗告意旨請求撤銷
    原裁定，為無理由，應予駁回。
據上論斷，依刑事訴訟法第412條，裁定如主文。 
中　　華　　民　　國　　110 　年　　1 　　月　　15　　日
　　　　　　　　　刑事第八庭  審判長法　官 陳世宗
  　　　　　　　　　　　　　　　　  法　官 呂寧莉
　　　　　　　　　　　　　　　　　  法　官 周明鴻
以上正本證明與原本無異。
不得再抗告。
                                    書記官 謝雪紅
中　　華　　民　　國　　110 　年　　1 　　月　　15　　日